臺灣高雄地方法院刑事判決　　　　　　　　　　　　九十一年度訴字第二五四號
　　公　訴　人　臺灣高雄地方法院檢察署檢察官
　　被　　　告　甲○○
右列被告因違反毒品危害防制條例案件，經檢察官提起公訴（九十一年度毒偵緝字第
七四號），本院判決如左：
    主  文
甲○○連續施用第二級毒品，累犯，處有期徒刑陸月，如易科罰金，以參佰元折算壹
日。扣案安非他命壹包（驗前毛重參拾捌公克、驗後毛重參拾柒點玖公克）、摻有安
非他命殘渣之燈泡壹只，均沒收銷燬之。
被訴施用第一級毒品部分，無罪。
    事  實
一、甲○○前於民國（下同）八十六年間，因違反藥事法案件，經本院以八十六年度
    訴字第一五三六號判決判處有期徒刑四月確定，於八十七年三月十六日執行完畢
    ，復於八十八年一月、六月間，因施用毒品案件，經本院各以八十八年度毒聲字
    第四五八號、五一０四號裁定送勒戒處所觀察、勒戒後，認無繼續施用毒品之傾
    向，經台灣高雄地方法院檢察署檢察官分別於八十八年二月十日、八月十三日，
    以八十八年度偵字第三００九號、第一五六二０號不起訴處分確定。詎仍猶不知
    悔改，明知安非他命業經公告列為毒品危害防制條例第二條第二項之第二級毒品
    ，不得非法持有、施用，竟基於施用第二級毒品之概括犯意，自八十九年八月二
    十九日下午三時五十分許回溯二十四小時之某時止至同年十月九日下午七時二十
    分許回溯二十四小時之某時止，連續在高雄縣鳳山市中正里工協新村二七二號及
    其他不詳處所，施用第二級毒品安非他命數次，嗣為警分別於下列時、點查獲：
    於八十九年八月二十九日下午一時三十分許在鳳山市工協新村三五八號前查獲；
    扣有安非他命一包（驗前毛重三十八公克、驗後毛重三十七‧九公克）；於八十
    九年十月九日下午六時二十分許，在高雄縣鳳山市工協新村二七二號為警查獲，
    扣有摻有安非他命殘渣之燈泡一只。
二、案經高雄縣警察局鳳山分局報請臺灣高雄地方法院檢察署檢察官偵查起訴。
    理  由
甲、有罪部分：
一、右揭事實，業據被告甲○○於本院審理時自白不諱，而其先後二次為警查獲時所
    採取之尿液，經分別送請高雄縣政府衛生局檢驗結果，均認甲基安非他命呈陽性
    反應之情，有該局八十九年十月一日八九煙檢字第二四六八號、八十九年十一月
    八日八九煙檢字第二八六七號煙毒尿液檢驗成績書及姓名代碼對照表各一件附卷
    可稽。又甲基安非他命經投與後，約百分之七十於二十四小時內可自尿液中排出
    ，而其尿液內含甲基安非他命成分之檢出，與投與甲基安非他命的量、個人體質
    、檢驗儀器之精密度有關，通常採尿化驗是否呈陽性反應，應以投與後二十四小
    時內所採者為宜，此亦有行政院衛生署藥物食品檢驗局（80）藥檢醫字第四五二
    九號函可查，足徵被告前開曾連續施用第二級毒品安非他命之自白核與事實相符
    ，堪認可採。再被告曾於八十八年一月、六月間，因施用毒品案件，經本院各以
    八十八年度毒聲字第四五八號、五一０四號裁定送勒戒處所觀察、勒戒後，認無
    繼續施用毒品之傾向，經台灣高雄地方法院檢察署檢察官分別於八十八年二月十
    日、八月十三日，以八十八年度偵字第三００九號、第一五六二０號不起訴處分
    確定，有台灣高等法院被告全國前科紀錄表及台灣高雄地方法院檢察署刑案資料
    查註紀錄表各一紙附卷可參，從而本件事證明確，被告三犯施用毒品犯行堪以認
定。
二、查安非他命屬毒品危害防制條例第二條第二項所稱之第二級毒品，不得持有、施
    用。被告竟持之以施用，核其所為，係犯毒品危害防制條例第十條第二項之施用
    第二級毒品罪。被告先後數次施用安非他命之犯行，時間緊接、手法及罪名均同
    ，顯係基於概括犯意而為之，為連續犯，應論以一罪，並加重其刑。其施用第二
    級毒品前後持有該毒品之低度行為，應分別被其施用之高度行為所吸收，不另論
    罪。又被告前於八十六年間，因違反藥事法案件，經本院以八十六年度訴字第一
    五三六號判決判處有期徒刑四月確定，於八十七年三月十六日執行完畢出監之事
    實，有上開臺灣高等法院被告全國前案紀錄表及臺灣高雄地方法院檢察署刑案資
    料查註紀錄表各一紙在卷可稽，其於五年之內，再犯本件最重本刑為有期徒刑以
    上之罪，為累犯，應依刑法第四十七條之規定加重其刑，並遞加重之。審酌被告
    前有施用毒品之不良素行，歷經觀察、勒戒程序後，仍未能徹底戒絕毒品，顯見
    意志不堅，且有失政府制定毒品危害防制條例之立法美意，本不宜寬貸，惟念其
    施用毒品乃自戕一己之身體健康，尚未害及他人，且其犯後已坦承犯行，態度良
    好等一切情狀，量處如主文所示之刑，又被告行為後刑法第四十一條已於九十年
    一月四日修正，並於同年月十二日公布生效，其第一項規定修正為：「犯最重本
    刑為五年以下有期徒刑以下之刑之罪，而受六個月以下有期徒刑或拘役之宣告，
    因身體、教育、職業、家庭之關係或其他正當事由，執行顯有困難者，得以一元
    以上三元以下折算一日，易科罰金。但確因不執行所宣告之刑，難收矯正之效，
    或難以維持法秩序者，不在此限。」，然此係屬刑之執行問題，非關於罪刑之變
    更，故應適用上開修正後之條文諭知易科罰金之折算標準，無刑法第二條比較新
    舊法之問題。至前開扣案狀似安非他命之結晶體及破碎燈泡一只，經送請高雄醫
    學大學附設中和紀念醫院檢驗結果，認該結晶體含甲基安非他命成分（驗前毛重
    三十八公克、驗後毛重三十七‧九公克）、燈泡表面呈甲基安非他命陽性反應，
    有該醫院九十一年九月三十日編號九一０九─二０四、二一０號檢驗報告各一紙
    附卷可稽，應認該結晶體即為第二級毒品安非他命、燈泡上摻有安非他命殘渣等
    情無訛，被告雖否認上開物品為其所有，惟扣案物既係安非他命或與安非他命無
    法析離之違禁物，又與被告所犯施用第二級毒品安非他命犯行間有所關聯，自不
    問屬於犯人與否，仍應爰依毒品危害防制條例第十八條第一項前段規定，宣告沒
    收併銷燬之。另員警於八十九年十月二十九日查獲被告時，雖亦扣有第一級毒品
    海洛因三公克，惟因該海洛因毒品與本件被告施用第二級毒品安非他命犯行，未
    有任何關聯，不併予宣告沒收，附此敘明。
乙、無罪部分：
一、公訴意旨略以：被告甲○○前分別因施用第一級毒品海洛因、第二級毒品安非他
    命案件，先後二次經觀察、勒戒後，均認無繼續施用毒品之傾向，由台灣高雄地
    方法院檢察署檢察官各於八十八年二月二十日、八十八年八月十三日，以八十八
    年度偵字第三九號、八十八年度偵字第一五六二號不起訴處分確定。嗣被
    告甲○○復基於概括犯意，自八十九年八月下旬起至八十九年十月九日止，連續
    在高雄縣鳳山市中正里工協新村二七二號等處施用第一級毒品海洛因，為警於八
    十九年八月二十九日、八十九年十月九日，在高雄縣鳳山市中正里工協新村二七
    二號處查獲，因認其涉嫌違反毒品危害防制條例第十條第一項之施用第一級毒品
    罪嫌。
二、按犯罪事實應依證據認定之，無證據不得推定其犯罪事實；不能證明被告犯罪者
    ，應諭知無罪之判決，刑事訴訟法第一百五十四條、第三百零一條第一項分別定
    有明文。又刑事訴訟法上所謂認定犯罪事實之證據，係指足以認定被告確有犯罪
    行為之積極證據而言，如未能發現有相當證據或證據不足以證明，自不能以推測
    或擬制之方法以為裁判基礎，又認定不利於被告之事實，需依積極證據，苟積極
    證據不足為不利被告之認定時，即應為有利於被告之認定，更不必有何有利之證
    據，最高法院二十九年上字第三一０五號，四十年台上字第八六號及三十年上字
    第八一六號判例可資參照。
三、公訴人認被告涉有連續施用第一級毒品犯行，無非係以被告於八十九年八月二十
    九日為警查獲時所採集之尿液經送高雄縣政府衛生局檢驗結果，檢出嗎啡呈陽性
    反應等情，為其論罪之依據，惟訊據被告則堅決否認有何施用第一級毒品之犯行
    ，辯稱：伊只有吸食第二級毒品安非他命，未施用第一級毒品海洛因等語，經查
    ：
（一）按海洛因施用入人體後水解還原成嗎啡，再循嗎啡之代謝方式排出體外，百分
      之八十以上於投與後二十四小時內自尿液排出，已據行政院衛生署藥物食品檢
      驗局（73）藥檢壹字第０三０二二一號、（80）藥檢壹字第０七一二號函說明
      綦詳，而被告於八十九年十月九日遭查獲時所採集之尿液，經送往高雄縣政府
      衛生局檢驗結果，未由尿液中檢出嗎啡成分，有前開衛生局八十九年十一月八
      日八九煙檢字第二八六七號煙毒尿液檢驗成績書一紙附卷可稽，揆諸上開函示
      說明，難認被告有公訴人所指於八十九年十月九日施用第一級毒品海洛因之犯
      行。
（二）被告於八十九年八月二十九日為警查獲時所採集之尿液經送驗，認嗎啡呈陽性
      反應之情，雖有前開高雄縣政府衛生局八十九年十月一日八九煙檢字第二四六
      八號煙毒尿液檢驗成績書一件附卷足佐，惟上開尿液檢體經本院再將之送請高
      雄醫學大學附設中和紀念醫院複驗結果，認尿液中嗎啡呈陰性反應，有該院九
      十一年十一月四日編號九一一０─二五七號濫用藥物尿液檢驗報告一紙在卷可
      憑。而依該檢驗報告所示，初步檢驗係採酵素免疫分析法，確認之檢驗步驟則
      係採用ＧＣ／ＭＳ氣相層析／質譜儀法檢驗，與高雄縣政府衛生局所採用之免
      疫學分析法及ＴＯＸＩ─ＬＡＢ方法有所不同，而依ＧＣ／ＭＳ氣相層析／質
      譜儀法進行藥物及其代謝物之定性及定量分析，判斷上有如指紋之鑑定，幾乎
      不會有偽陽性反應發生等情，業經行政院國軍退除役官兵輔導委員會台北榮民
      醫院八十三年四月七日以（八三）北總內字第０三０五九號函示明確，從而前
      二份檢驗報告雖有不同，仍應以檢驗方法較為精準之高雄醫學大學附設中和紀
      念醫院所為之檢驗為可採，是亦難認被告於八十九年八月下旬有何施用第一級
      毒品之犯行。則公訴人認被告於八十九年八月下旬起至八十九年十月九日止，
      連續施用第一級毒品海洛因之犯行，尚乏積極證據足資證明，自應對其為無罪
      之諭知。
據上論斷，應依刑事訴訟法第二百九十九條第一項前段、第三百零一條第一項，毒品
危害防制條例第十條第二項、第二十條第三項前段、第十八條第一項前段，刑法第十
一條、第二條第一項前段、第五十六條、第四十七條、第四十一條第一項、罰金罰鍰
提高標準條例第二項，判決如主文。
中      華      民      國    九十一    年    十一    月    二十九      日
                                  臺灣高雄地方法院刑事庭
                                      審判長法官    黃三友
                                            法官    郭佳瑛
                                            法官    黃宗揚
如不服本判決，應於判決送達後十日內，向本院提出上訴狀。
右正本證明與原本無異。
                                           書記官   陳掌珠
中      華      民      國    九十一    年    十一    月    二十九      日
附錄本案判決論罪科刑法條：
毒品危害防制條例第十條第二項：
施用第二級毒品者，處三年以下有期徒刑。
